【裁判字號】    95,訴,53
【裁判日期】    950314
【裁判案由】    侵權行為損害賠償
【裁判全文】
臺灣臺北地方法院民事判決                95年度訴字第53號
原      告  乙○○
被      告  甲○○
                        號
上列當事人間請求侵權行為損害賠償事件，經本院刑事庭移送前
來，本院於民國95年3月2日辯論終結，判決如下：
    主    文
被告應給付原告新臺幣貳拾貳萬捌仟零捌拾捌元，及自民國九十
四年九月二十七日起至清償日止按年息百分之五計算之利息。
原告其餘之訴駁回。
訴訟費用由被告負擔三分之二，餘由原告負擔。
本判決第一項得假執行。
原告其餘假執行之聲請駁回。
    事實及理由
甲、程序方面：
    本件被告未於言詞辯論期日到場，核無民事訴訟法第386條
    各款所列情形，應依原告之聲請，由其一造辯論而為判決。
乙、實體方面：
一、原告起訴主張：被告明知汽車駕駛執照為駕駛汽車之許可憑
    證，應由駕駛人向公路監理機關申請登記，考驗及格後發給
    之，其未曾考領汽車駕駛執照，依法本不得駕駛汽車，竟仍
    於民國93年4月17日下午5時許，無照駕駛其所有車牌號碼K5
    ─8018號自用小客車前往臺北市○○區○○路2段34巷6弄，
    將車輛停放在同巷弄79號前，並於附近用餐，嗣於同日下午
    5時45分許，被告用餐完畢上車欲駕車起步離去時，本應注
    意車輛油門及煞車踏板之區分，謹慎駕駛，而依當時客觀行
    車環境及自身駕駛狀態，並無任何不能注意之情事，竟於甫
    發動車輛之際，不慎將車輛油門踏板誤為煞車踏板而踩下，
    使前開車輛向前猛然行進，前車頭並衝撞同巷弄79號對面之
    麵攤，適有原告於該麵攤內吃麵，因未及閃避而遭撞擊，致
    受有右側脛骨骨折之普通傷害，並致原告受有醫療費用新台
    幣（下同）47,095元及藥材、輪椅、木拐、眼鏡鏡片等費用
    18,468元、看護費用20,000元、收入損失32,525元暨精神慰
    撫金250,000元，共計368,088元之損害，扣除原告業已申請
    第三人責任險之保險金額40,000元，被告尚應賠償原告328,
    088元。為此，爰依侵權行為之法律關係提起本件訴訟等語
    ，並聲明：（一）被告應給付原告328,088元，及自起訴狀
    繕本送達之翌日起至清償日止按年息5%計算之利息。（二）
    原告願供擔保，請准宣告假執行。
二、本件原告主張被告因過失致原告受有前揭傷害之事實，業據
    其提出台北市政府警察局大安分局交通分隊道路交通事故當
    事人登記聯單及道路交通事故調查報告表、現場平面圖、交
    通事故現場照片、台北市政府警察局交通警察大隊事故肇事
    原因初步分析研判表、診斷證明書、醫療費用收據為證，被
    告已於相當時期受合法之通知，而於言詞辯論期日不到場，
    亦未提出準備書狀爭執，依民事訴訟法第280條第3項前段之
    規定，應視同自認，是自堪認原告就此部分之主張為真實。
    又系爭車禍事故業經本院94年度交易字第331號判決被告有
    期徒刑3月，如易科罰金以300折算一日確定在案等情，亦有
    本院依職權調閱前開刑事卷宗可稽。職故，被告就系爭車禍
    事故之發生確有過失甚明，且其過失行為與原告之傷害間，
    有相當因果關係。
三、按因故意或過失，不法侵害他人之權利者，負損害賠償責任
    ；不法侵害他人之身體或健康者，對於被害人因此喪失或減
    少勞動能力或增加生活上之需要時，應負損害賠償責任；不
    法侵害他人之身體、健康、名譽、自由、信用、隱私、貞操
    ，或不法侵害其他人格法益而情節重大者，被害人雖非財產
    上之損害，亦得請求賠償相當之金額，民法第184條第1項前
    段、第193條第1項、第195條第1項前段分別定有明文。經查
    ，本件被告因過失致原告受有前揭傷害，已如前述，揆諸前
    開法條所示，被告自應賠償原告財產及非財產上之損害，茲
    就原告請求之損害分述如下：
（一）醫療費用47,095元及藥材、輪椅、木拐、眼鏡鏡片等費用
      18,468元、看護費用20,000元、收入損失32,525元：原告
      主張此部分之損害，業據其提出診斷證明書、醫療費用收
      據、統一發票、薪資證明、照片為證，被告已於相當時期
      受合法之通知，而於言詞辯論期日不到場，亦未提出準備
      書狀爭執，依民事訴訟法第280條第3項前段之規定，應視
      同自認，是自堪認原告就此部分之主張為真實。
（二）精神慰撫金250,000元：按慰藉金之多寡，應斟酌雙方之
      身分、地位、資力與加害之程度及其他各種情形核定相當
      之數額。其金額是否相當，自應依實際加害情形與被害人
      所受之痛苦及雙方之身分、地位、經濟狀況等關係決定之
      。查本件原告因被告之過失行為致受有前揭傷害，於93年
      4月17日至國立台灣大學醫學院附設醫院急診、同日手術
      以骨髓內釘固定，翌日住院，至93年4月26日出院，宜休
      養2個月。嗣原告又於94年12月18日住院，並於翌日接受
      拔釘手術，於94年12月21日出院，術後宜休養1星期，並
      宜於門診持續追蹤治療等情，有國立台灣大學醫學院附設
      醫院診斷證明書在卷足憑，是原告之肉體、精神自受有痛
      苦。本院審酌原告之受傷情形，及原告為大專畢業、在台
      灣電力股份有限公司任職基層主管，93年度之所得為120
      餘萬元（參卷附之各類所得扣繳暨免扣繳憑單）、目前3
      位小孩均在就學（參本院95年3月2日筆錄）；被告已婚，
      和太太及2位小孩住在一起，目前失業中（參臺灣臺北地
      方法院檢察署93年度偵字第20192號卷第5頁、94年度調偵
      字第122號卷第5頁）等情，並兩造之身分、地位等實際狀
      況，認原告請求精神慰撫金250,000元尚屬過高，應以150
      ,000 元為適當公允。
（三）如上所陳，原告因系爭車禍事故所發生之損害，合計為
      268,088元（47,095＋18,468＋20,000＋32,525＋150,000
      ＝268,088）。又原告自承就上開損害已向保險公司請領
      保險金40,000元，因此原告請求之損害額自應扣除該筆金
      額，故原告就系爭車禍事故可請求被告賠償之金額為
      228,088元。
四、綜上所述，本件原告因被告之過失行為致受有前揭傷害，並
    因而受有228,088元之損害。從而，原告依侵權行為之法律
    關係請求被告給付228,088元，及自起訴狀繕本送達之翌日
    即94年9月27日起至清償日止按年息5%計算之利息，為有理
    由，應予准許。逾此範圍之請求，為無理由，應予駁回。
五、假執行之宣告：
    本判決所命給付之金額及價額未逾500,000元，依民事訴訟
    法第389條第1項第5款規定，應依職權宣告假執行。至原告
    就敗訴部分所為假執行之聲請，因訴之駁回而失所依據，不
    予准許。
六、兩造其餘之攻擊或防禦方法及未經援用之證據，經本院斟酌
    後，認為均不足以影響本判決之結果，自無逐一詳予論駁之
    必要，併此敘明。
七、訴訟費用負擔之依據：民事訴訟法第79條。
中    華    民    國    95    年    3     月    14    日
                                  民事第五庭法官 林秀圓
正本係照原本作成
如對本判決上訴，須於判決送達後廿日內向本院提出上訴狀
中    華    民    國    95    年    3     月    14    日
                                          書記官 林蓮女


司法院資訊處製作；財團法人民間司法改革基金會備份。
